# 求助：国企之间无偿划转子公司，属于“三去一降一补”合并报表处理

提问人：渐 修 顿 悟 -jymm 时间：2021-01-11 23:34:45
请教，国有企业之间无偿划转子公司，属于“三去一降一补”的情况。
“合并报表处理原则：划出企业在丧失对被划拨企业的控制权之日，编制合并财务报表时，不应再将被划拨企业纳入合并财务报表范围，终止确认原在合并财务报表中反映的被划拨企业相关资产、负债、少数股东权益以及其他权益项目，相关差额冲减资本公积（资本溢价），资本公积（资本溢价）不足冲减的，依次冲减盈余公积和未分配利润。”
1.这段如何理解，如 6 月末丧失控制权，是该时点编制合并财务报表时，不止资产负债不纳入合并报表，上半年利润表和现金流量表数据都不包括在合并报表中？
2.相关差额如何理解，是”资产–负债–少数股东权益–其他权益项目–实收资本及出资时的资本溢价“？
3.这个差额直接在合并报表层面做一笔分录，借：资本公积，贷：净资产中剔除–【少数股东权益–其他权益项目–实收资本及出资时的资本溢价】？
4.【实收资本（及出资时的资本溢价）】个别报表对应的为长期股权投资，已经冲减资本公积或实收资本，所以合并报表层面需要剔除，这样理解对吗？）
5.其他权益项目包括其他综合收益、风险准备等？这部分剔除如何理解？
6.这么处理之后，结论是丧失控制权时点编制合并财务报表时，需要调整一笔分录，减少资本公积，增加该子公司盈余公积和未分配利润原归属于划出方的部分？
辛苦老师给解答下，非常感谢！

回答人：chenyiwei
划出企业合并报表的处理基本是遵循《企业会计准则第 33 号——合并财务报表》中对处置子公司处理的一般原则进行的，但也存在明显的区别：
①本规定要求按划出子公司的净资产直接冲减权益，不确认处置损益；
②本规定要求将原先的内部交易未实现损益（不区分顺流、逆流交易）均调整权益，而不是像一般合并报表操作中那样区分顺流、逆流交易损益分别处理（未实现顺流交易损益转入投资收益，未实现逆流交易损益仍然继续抵销）
另外，划入企业是自基准日起将被划转企业纳入其合并报表范围，而划出企业是自“丧失对被划拨企业的控制权之日”起不再将被划转企业纳入其合并报表范围，因此在划转基准日至划转实施日之间的过渡期内，划出、划入双方的合并报表范围仍存在重叠。划入、划入双方共同的更上层母公司在编制合并报表时，仍需注意采用一定的技术处理方法以消除该重复情况。
所以，在划出日之前，被划出企业的利润表仍需正常纳入划出方的合并报表。

提问人：crownloveme 时间：2021-08-16 18:33:07
陈老师，您好！我公司现在存在将下属的子公司划出给另外的央企的集团，对于其中的我公司对划出子企业的委托贷款，在划出子企业的报表中以负债形式存在，是否这部分委贷也可参照实质性对划出子企业的权益投资来将其差额进入资本公积呢？还是说，参照处置子公司处理，因为是无偿划转，需要计入当期损益？
谢谢陈老师！

回答人：chenyiwei
由于与股权划转是一揽子交易，所以可参照实质性对划出子企业的权益投资来将其差额进入资本公积。

提问人：crownloveme 时间：2021-08-19 15:09:00
感谢陈老师！
再追问您一下：因被划转企业C是我公司下属非全资上市公司B的子公司，方案是B将C公司股权以 0 对价转让给我公司，然后我公司再划转给另外的央企集团。对于其中B将C转让给我公司确认的转让损失在合并利润表中抵消呢？困惑之处在于：因C公司的长期亏损必然有资产减值、但是C公司并未计提资产减值，我公司也是无偿划转给另外的央企集团，对权益的影响肯定就是C公司的净资产及无法收回的债权，现在纠结，B将C转给我公司确认的是股权处置损失应该抵消呢？还是视同资产减值损失？谢谢陈老师！

回答人：chenyiwei
应考虑前期未计提减值损失是否为前期差错，在更正前期差错的基础上进行划转的会计处理。